臺灣高等法院臺中分院刑事裁定　　　　 94年度交抗字第594號
　　抗 告 人即
　　原處分機關　交通部公路總局台中區監理所豐原監理站
　　法定代理人　乙○○
　　受 處 分人　甲○○
上列抗告人因聲明異議案件，不服臺灣臺中地方法院中華民國94
年8月18日所為裁定（94年度交聲字第504號），提起抗告，本院
裁定如左：
    主  文
抗告駁回。
    理  由
一、抗告意旨略以：按「道路交通管理、處罰，依本條例規定；
    本條例未規定者，依其他法律規定。」，道路交通管理處罰
    條例第2條定有明文，而該條例於民國（下同）90年1月17日
    修正時，將第90條第2項：「前項案件自確定之日起逾三年
    未執行者，免於執行」之規定刪除，並自同年6月1日起施行
    ，故交通裁罰之案件，自應改依行政執行法第7條第1項時效
    為五年之規定處理，且交通部90年10月5交路九十字第05620
    0號亦函示：90年6月1日前所舉發之交通違規案件，其於90
    年6月1日後裁決者，其相關執行時效規定，依行政執行法第
    7條第1項；若未逾舉發後五年，仍得裁決並執行。次依行政
    罰法第27條第1項雖規定：「行政罰之裁處權，因三年期間
    之經過而消滅。」，惟「本法施行前違反行政法上義務之行
    為應受處罰而未經裁處，於本法施行後裁處者，除‧‧‧規
    定外，均適用之。前項行政罰之裁處權時效，自本法施行之
    日起算」、「本法自公布後一年（95年2月5日）施行」，同
    法第45條第1、2項及第46條亦分別定有明文。本件交通違規
    案之舉發事實發生於90年7月26日，抗告人於94年7月11日所
    為裁決，雖自舉發日起已逾三年，然尚未逾五年，並未違法
    ，原審裁定之適法性容有商榷餘地，爰依法提起抗告等語。
二、本件受處分人甲○○，於90年7月26日9時50分許，駕駛車牌
    NDR─287號重型機車，行經臺中縣石岡鄉○○路，因騎機車
    未戴安全帽違規，為臺中縣警察局保安警察隊員警當場舉發
    之事實，固有台中縣警察局保安警察隊於90年7月26日所掣
    開之中縣警交字第H00000000號舉發違反道路交通管理事件
    通知單及交通部公路總局豐原監理站94年7月11日豐監稽違
    字第63─H00000000號裁決書查詢報表各一紙附卷可稽。惟
    ：
(一)、按行政行為應受法律及一般法律原則之拘束；行政行為，非
    有正當理由，不得為差別待遇，行政程序法第四條、第六條
    分別定有明文。又平等原則為行政法之一般法律原則，係由
    憲法第七條所衍生，也稱為禁止差別待遇原則，意指行政權
    的行使，不論在實體上或程序上，相同事件應為相同處理，
    非有合理的正當理由，不得為差別待遇，此落實在行政法之
    具體表現即同法第六條之規定；並由憲法第七條之平等原則
    亦導出「禁止恣意原則」，意指在行政的領域裡，行政機關
    在作成決定之際，僅能依事理的觀點為行為，而且其所作成
    的一切處置，均應與其所擬規制的實際狀態相當，此處所謂
    之「恣意」是指任性、專斷毫無標準且隨個人好惡之決定，
    而禁止恣意原則，不僅禁止故意的恣意行為，復禁止任何客
    觀上違反憲法基本精神及事物本質行為，因此，所謂恣意，
    實際上等同於欠缺適當的、充分的事理上理由。
(二)、次按違反道路交通管理事件行為人，未依規定自動繳納罰鍰
    ，或未依規定到案聽候裁決，處罰機關應於舉發違反道路交
    通管理事件通知單送達二個月內依標準表逕行裁決之，違反
    道路交通管理事件統一裁罰標準及處理細則第44條第1項定
    有明文。此項規定顯係主管機關即交通部與內政部為補充前
    揭道路交通管理處罰條例漏未對處罰機關於受理違反道路交
    通管理事件裁決時效所為之補充性質行政命令，然因該細則
    第44條第1項並未規定處罰機關違反「二個月」期間之規定
    時，有失權之效果，故解釋上該規定屬訓示之規定，惟處罰
    機關仍不得恣意違反上開「二個月」之期間，如處罰機關遇
    有違反道路交通管理事件行為人，未依規定自動繳納罰鍰，
    或未依規定到案聽候裁決時，未依上開行政命令之規定於舉
    發違反道路交通管理事件通知單送達二個月內依標準表逕行
    裁決，竟無故延宕數年後始加以裁決，致使受處分人對違規
    之事實有爭執時，因時間之經過，致未能即時、適時提出有
    利之證據，而蒙受重大之不利益，此處罰機關無故延宕達數
    年之後始逕行裁決之行為，即屬恣意行為。查本件原處分機
    關所為之裁決，由違規時間、舉發日期起至裁決之日止，已
    逾三年又八個月之久，有前揭卷附舉發違反道路交通管理事
    件通知單及違反道路交通管理事件裁決書查詢報表各一紙可
    稽，此顯逾上開違反道路交通管理事件統一裁罰標準及處理
    細則第44條第1項裁決期限之規定，已屬情節重大，且原處
    分機關復未能舉出延宕三年多始行裁決有何正當、合理之理
    由。
(三)、又按行政罰法業於94年1月14日經立法院三讀通過，雖行政
    罰法尚未公布施行，惟觀之行政罰法第27條1項規定：「行
    政罰之裁處權，因三年期間之經過而消滅。」，再參照該條
    立法意旨：「本條係有關行政罰裁處權時效之規定。按行政
    罰裁處權之行使與否，不宜懸之過久，而使處罰關係處於不
    確定狀態，影響人民權益，惟亦不宜過短，以免對社會秩序
    之維護有所影響，爰於第一項定其消滅時效為三年。第二項
    並就時效之起算點加以明定，以杜紛爭。至行政罰之執行時
    效，則依行政執行法第七條第一項規定處理。」可知，公路
    主管機關對於違反道路交通管理事件行為人，其是否行使裁
    罰權，實不宜久懸不決，而使處罰關係處於不確定狀態，致
    影響人民權益。據此，雖行政罰法尚未施行，亦應適用該法
    第27條有關行政罰裁處權時效之法理，以審酌主管機關之處
    分。
(四)、原裁定意旨據以撤銷原處分並另為受處分人不罰之諭知，所
    持法律見解經核並無不合。抗告意旨雖引用道路交通管理處
    罰條例第2條、行政執行法第7條第1項等規定，及交通部90
    年10月5日交路90字第056200號函之內容，認原處分並無不
    當，據以提起抗告。惟查，行政執行法第7條第1項所規定五
    年之執行時效，係：「自處分、裁定確定之日‧‧‧」起算
    ，此觀該條規定內容自明，本件既僅在舉發、裁決階段，處
    分尚未確定，自無依道路交通管理處罰條例第2條適用行政
    執行法第7條第1項有關「執行」規定之餘地。交通部90年10
    月5日交路90字第056200號函，亦係就原道路交通管理處罰
    條例第9條第2項執行時效經修正後，依同條例第2條規定適
    用行政執行法第7條第1項規定所為之函示，尚與本件違反道
    路交通案件尚未確定前裁處權之行使無涉。抗告意旨援引上
    開法律規定及交通部之函示，指摘原裁定不當，尚無可取。
    至行政罰法於94年1月14日經立法院三讀通過，依該法第46
    條：「本法自公布後一年施行」之規定，雖尚未施行，然原
    裁定業已敘明其係參酌該法之有關行政罰裁處權立法之意旨
    及法理，並非直接適用該尚未施行之法律規定。抗告意旨以
    原裁定係適用該法第27條第1項規定，原處分已逾越該法規
    定之三年時效規定云云，亦有誤會。從而，原裁定認原處分
    違反道路交通管理處罰事件統一裁罰基準及處理細則第44條
    第1項之規定，及已超過行政罰法第27條「三年」之時效期
    間，因認受處分人於原審之異議為有理由，將原處分撤銷並
    另為受處分人不罰之諭知，核無不當。抗告人抗告意旨所為
    指摘尚非可取，其抗告為無理由，應予駁回。
據上論斷，應依道路交通案件處理辦法第26條、刑事訴訟法第41
2條，裁定如主文。
中　　華　　民　　國　　94　　年　　11　　月　　30　　日
                刑事第十庭　審判長法　官　林　照　明
                                  法　官　林　清　鈞
                                  法　官　唐　光　義
上列正本證明與原本無異。
不得抗告。
                                  書記官　王　麗　珍
中　　華　　民　　國　　94　　年　　12　　月　　6 　　日
　　　　　　　　　　　　　　　　　　　　　　　　　　　Ｆ
